【裁判字號】    90,上易,765
【裁判日期】    900320
【裁判案由】    竊盜
【裁判全文】
臺灣高等法院刑事判決                              九十年度上易字第七六五號
    上  訴  人  臺灣宜蘭地方法院檢察署檢察官
    被      告  乙○○
右上訴人，因被告竊盜案件，不服台灣宜蘭地方法院八十九年度易字第四四三號，中
華民國九十年一月四日第一審判決（起訴案號：八十九年度偵字第七七一號）提起上
訴，本院判決如左：
    主  文
上訴駁回。
    理  由
一、公訴意旨略以：被告乙○○意圖為自己不法之所有，於民國八十九年一月十八日
    上午，在基隆市○○街六十八巷口，竊取甲○○置於該處車號Ｔ六－九四六八號
    自用小貨車車牌一面，並懸掛在其所有之車號Ｔ六－一六七三號自用小客車前面
    掛牌處（後面則懸掛ＤＣ－七０三九號所有人為蔡文華之車輛車牌），嗣於八十
    九年三月九日下午五時三十分許，駕駛該車行經宜蘭縣羅東鎮○○○路與倉前街
    ，為警查獲，因認被告涉有刑法第三百二十條第一項竊盜罪嫌云云。
二、本件公訴人認被告乙○○涉有竊盜犯行，係以被害人甲○○證述綦詳及卷附贓物
    認領保管單一紙為論罪之依據。惟訊之被告乙○○則堅詞否認其事，且於原審辯
    稱：伊並不知何以伊車之車牌被換成他人之車牌，伊平日將車停於上班處所樓下
    之該處，當天上午與其公司經理搭火車上台北時車牌還是一樣的，下午回來時，
    經警察通知才知道其車子前後已均非懸掛伊車之車牌等語。並於本院辯稱：我沒
    有去基隆，也不認識被害人，我絕對沒有偷別人的車牌，我自己的車牌也不見了
    ，我有報警。我當時是在徵信社工作，可能跟別人有恩怨，因為當時查案都是開
    那台車。我自己也不瞭解為何我的車牌會不見，卻變成別人的車牌云云（見本院
    九十年三月十三日審判筆錄第四頁）。
三、按犯罪事實應依證據認定，無證據不得推定其犯罪事實。又不能證明被告犯罪者
    ，應諭知無罪之判決。刑事訴訟法第一百五十四條、第三百零一條第一項分別定
    有明文。另按事實之認定，應憑證據，如未能發現相當證據，或證據不足以證明
    ，自不能以推測或擬制之方法，為裁判基礎，最高法院著有四十年台上字第八六
    號判例可稽。經查：本件Ｔ六－九四六八號車牌為被害人甲○○係於八十九年一
    月十八日上午十時三十分許，在基隆市○○街六十八巷口，在其停放於該處之其
    所有自小貨車（即車號Ｔ六－九四六八號）懸掛車牌處失竊等情，固據被害人甲
    ○○於警訊中證述在卷（見偵查卷第十頁）。然被害人甲○○並未親見上開車牌
    係何人竊取，而由被害人所書立之贓物認領保管收據亦無從遽認被告有竊盜犯行
    。又持有贓物，於吾人一般社會生活經驗上，可能之原因不止一端，故無從以行
    為人單純持有贓物之事實忖度該行為人取得贓物之來源；縱行為人係以竊盜、搶
    奪、詐欺、拾得遺失物或故買、收受贓物等犯罪手段取得該贓物，所涉犯罪構成
    要件亦各不相同，於訴訟上當不能因行為人對其持有之贓物來源交待不清或無法
    於訴訟上確實舉證證明其係如何取得該贓物，而得任意推定行為人之罪行。且原
    審依職權訊問證人即查獲警員陳伯川、證人即報警處理被告停放車輛致影響其商
    店生意之民眾簡麗玲、證人黎志暉即被告所使用上開車輛之名義所有人（即被告
    之兄）、囑託臺灣板橋地方法院法官訊問證人蔡文華等人後，均查無其他積極證
    據足資證明被告有竊盜犯行。是單以被告持有失竊物品之事實，尚不能證明該被
    害人失竊之車牌係被告所竊得。公訴人所舉之上開證據尚不足證明被告竊盜犯行
    。此外，復查無其他積極證據足資證明被告有公訴人所指之竊盜犯行，原審以不
    能證明被告乙○○犯竊盜罪而為被告無罪諭知，經核並無不合，檢察官上訴意旨
    仍執陳詞以被告僅單純否認竊盜犯行，並未表明車牌之來源，其既對贓物車牌之
    持有無法交代，其持有贓物本身應即可為積極之證據，而推論其應有竊盜犯嫌指
    摘原判決不當，為無理由，應予駁回。
    據上論斷，應依刑事訴訟法第三百六十八條，判決如主文。
本案經檢察官覃正祥到庭執行職務
中      華      民      國      九十      年      三      月    二十    日
                                  臺灣高等法院刑事第二庭
                                  審判長法  官  蔡  長  溪
                                        法  官  林  俊  益
                                        法  官  楊  貴  志
右正本證明與原本無異。
不得上訴。
                                        書記官  沈  秀  容
中      華      民      國      九十      年      三      月    二十一  日


司法院資訊處製作；財團法人民間司法改革基金會備份。
